臺灣高等法院民事判決　　　　　　　　　　　　　　 九十三年度上易字第七七八號
　　上　訴　人　百晨企業有限公司
　　法定代理人　陳玉華
　　訴訟代理人　易定芳律師
　　被上訴人　　國立台灣大學醫學院附設醫院
　　法定代理人　林芳郁
　　訴訟代理人　李平義律師
右當事人間請求確認債權存在事件，上訴人對於中華民國九十三年七月二日臺灣臺北
地方法院九十二年度訴字第四○六四號第一審判決提起上訴，本院於九十三年十一月
三日言詞辯論終結，判決如下：
    主      文
上訴駁回。
第二審訴訟費用由上訴人負擔。
    事實及理由
一、上訴人主張：上訴人之債務人和電工程股份有限公司（下稱和電公司）積欠上訴
    人貨款新台幣（下同）六十萬零七百二十五元，乃聲請供擔保為假扣押，獲有九
    十二年度裁全字第四七五０號民事裁定，上訴人據此聲請對和電公司之債務人即
    被上訴人假扣押工程款債權（原法院九十二年度執全字第一八三七號），惟被上
    訴人對該執行命令聲明異議，略稱：「債務人雖曾承攬聲明異議人會議中心暨醫
    學研究大樓新建工程之水電工程，惟該公司於領取大部分工程款後，自九十二年
    六月十七日起即無故停工，經聲明異議人去函要求施工，仍無回應，致該工程目
    前處於停滯狀態，造成聲明異議人相當困擾，債務人不但已無工程款可領，且嚴
    重違約，聲明異議人之損害，依約應由和電工程公司負賠償責任，故聲明異議人
    特此聲明異議。」等語，上訴人認為不實，爰依法提起本件訴訟等語。並聲明請
    求確認和電公司對被上訴人有六十萬零七百二十五元之工程款債權存在，原審為
    被上訴人勝訴判決，上訴人於本院聲明：(一)原判決廢棄。(二)確認上訴人之債務人
    和電工程股份有限公司對被上訴人有六十萬零七百二十五元工程款債權存在。
    (三)第一、二審訴訟費用均由被上訴人負擔。
二、被上訴人則以：本件承包商和電公司以一億二千八百萬元得標，施工中辦理變更
    二百九十七萬三千六百七十九元。該工程自九十年五月十五日開工至今，已實付
    估驗計價款（一至十四期）九千八百八十五萬七千三百零一元，尚餘工程尾款三
    千四百一十一萬六千三百七十八元未付。上開未付工程尾款應扣抵：估驗計價保
    留款五百二十萬三千零十六元、使第三人改善及繼續其工作之費用二千九百六十
    萬四千元、工程保固金一百二十八萬四千六百十三元、違約金二千二百二十萬六
    千六百元，故和電公司已無工程款可領取等語置辯，於本院並聲明請求駁回上訴
    人之上訴。
三、按起訴請求確認他人之某法律關係存在或不存在，須以該法律關係之雙方當事人
    為共同被告一同起訴，始為當事人適格。是起訴請求確認他人之某法律關係存在
    ，未以該法律關係之雙方當人為共同被告一同起訴，僅對其中之一人起訴，則其
    當事人為不適格，自應為原告敗訴之判決。本件上訴人於原審起訴主張上訴人之
    債務人即訴外人和電公司積欠上訴人貨款六十萬零七百二十五元，上訴人據此聲
    請對和電公司之債務人即被上訴人扣押工程款債權，惟被上訴人對該執行命令聲
    明異議，爰依法提起本件訴訟，請求確認和電公司對被上訴人有六十萬零七百二
    十五元之工程款債權存在。因此，上訴人係起訴請求確認訴外人和電公司與被上
    訴人間有工程款之債權關係存在，須以該法律關係之雙方當事人，即和電公司及
    被上訴人為共同被告一同起訴，始為當事人適格。茲上訴人於原審僅對被上訴人
    一人起訴，並未對訴外人和電公司併列為被告一同起訴，其當事人為不適格，應
    駁回上訴人之訴，原審為上訴人敗訴之判決，理由雖不相同，但結論並無二致，
    上訴人之上訴為無理由，應駁回上訴人之上訴。
四、本件兩造其他攻擊防禦方法，於判決之結果不生影響，爰不一一論述。
五、據上論結，本件上訴為無理由，依民事訴訟法第四百四十九條第二項、第四百六
    十三條、第七十八條判決如主文。
中　　　華　　　民　　　國　　九十三　　年　　十一　　月　　　十七  　　日
                              民事第三庭
                                  審判長法  官  吳  謙  仁
                                        法  官  蘇  瑞  華
                                        法  官  魏  大  喨
正本係照原本作成。
不得上訴。
中　　　華　　　民　　　國　　九十三　　年　　十一　　月　　　十八　　　日
　　　　　　　　　　　　　　　　　　　　書記官  姚  麗  華
